臺灣臺中地方法院刑事判決　　　　　　 100年度易字第2556號
公　訴　人　臺灣臺中地方法院檢察署檢察官
被　　　告　劉世鵬
上列被告因詐欺案件，經檢察官提起公訴（100年度偵字第2512
、6797號），被告於本院準備程序中就被訴之事實為有罪之陳述
，經本院合議庭裁定由受命法官獨任進行簡式審判程序審理，判
決如下
    主          文
劉世鵬幫助意圖為自己不法之所有，以詐術使人將本人之物交付
，處有期徒刑月，如易科罰金，以新臺幣壹仟元折算壹日。緩
刑貳年，並應向告訴人李沛縈支付如附件（即本院調解程序筆錄
）所示之損害賠償。
    犯罪事實及理由
壹、程序方面
    按刑事訴訟法第273 條之1第1項規定：除被告所犯為死刑、
    無期徒刑、最輕本刑為3 年以上有期徒刑之罪或高等法院管
    轄第一審案件者外，於審判期日前之程式進行中，被告先就
    被訴事實為有罪之陳述時，審判長得告知被告簡式審判程序
    之旨，並聽取當事人、代理人、辯護人及輔佐人之意見後，
    裁定進行簡式審判程序。查本案被告劉世鵬被訴詐欺案件，
    非前開不得進行簡式審判程序之案件，經被告於本院行準備
    程序時就被訴之事實為有罪之陳述，且經本院告知被告簡式
    審判程序之旨，聽取被告及檢察官之意見後，爰依刑事訴訟
    法第273條之1 第1項規定裁定改依簡式審判程序審判之，先
    予敘明。
貳、實體方面
一、犯罪事實：
（一）劉世鵬乃具相當社會生活經驗之人，明知對於貿然將自己
      開立之金融帳戶存摺、金融卡及密碼，交付予其他不熟悉
      人任意使用，可能因此供人利用為犯罪所用，而坊間每每
      發生有人遭詐騙將款項匯入人頭帳戶後遭提領一空，致追
      索不能一事，並對所提供之帳戶可能因而幫助他人從事詐
      欺不法犯罪有預見，仍於不違背其本意情形下，基於幫助
      真實姓名年籍不詳之詐欺集團成員詐欺取財之未必故意，
      於民國99年12月3日凌晨0時45分許，在臺中市○○區○○
      路12號前，將其所申設之臺灣中小企業銀行北屯分行帳號
      00000000000000號帳戶（下稱中小企銀帳戶）及臺中商業
      銀行北屯分行帳號000000000000000 號帳戶（下稱臺中商
      銀帳戶）之存摺、金融卡及提款密碼，以新臺幣（下同）
      4,000 元之代價，交付予真實姓名年籍不詳之成年女子收
      受，供該成年女子所屬之詐欺集團為詐欺犯行使用。嗣該
      成年女子取得前開2 帳戶資料後，與其所屬之其他詐欺集
      團成員，共同基於意圖為自己不法所有之犯意聯絡，分別
      為下列犯行：
    1.於99年12月5日下午4時25分許，由該詐欺集團成員中之真
      實姓名年籍不詳自稱郵局「李主任」之成年女子撥打電話
      向李月吟佯稱：其因於網站購物付款方式誤設為分期付款
      ，須依指示操作提款機方能解除云云，致李月吟因此陷於
      錯誤，遂於同日下午4 時32分許，依該詐欺集團成員指示
      以ATM 轉帳匯款2萬9,989元至劉世鵬之上開中小企銀帳戶
      中。
    2.於99年12月5日下午2時20分許，由該詐欺集團成員中之真
      實姓名年籍不詳之某成年人撥打電話向黃國維佯稱：因其
      之前購買衣服，送貨員拿錯簽單讓伊簽，致伊簽錯變成12
      期分期付款，須依指示操作提款機方能取消扣款云云，因
      黃國維發覺有異而未陷於錯誤，惟為使詐欺集團成員所指
      定之帳戶成為警示帳戶，黃國維乃於同日下午4 時21分許
      ，匯款1 元至劉世鵬之上開中小企銀帳戶中後，旋即報警
      處理。
    3.於99年12月5日下午7時許，由該詐欺集團成員中之真實姓
      名年籍不詳自稱奇摩拍賣客服人員之某成年人撥打電話向
      杜靜薇佯稱：因系統內部作業出錯將原設定之現金轉帳變
      更為分期付款轉帳云云，致杜靜薇因此陷於錯誤，遂於同
      日下午7時21分許，依該詐欺集團成員指示匯款1 萬5,989
      元至劉世鵬之上開臺中商銀帳戶中。
    4.於99年12月5 日下午7時4分許，由該詐欺集團成員中之真
      實姓名年籍不詳自稱網路賣家之某成年女子撥打電話向莊
      紫婷佯稱：因賣家操作疏失，將伊設定為批發商會分12期
      扣款云云，致莊紫婷因此陷於錯誤，遂於同日下午7 時35
      分許，依該詐欺集團成員指示匯款3,089 元至劉世鵬之上
      開臺中商銀帳戶中。
    5.於99年12月5日下午4時許，由該詐欺集團成員中之真實姓
      名年籍不詳自稱網路賣家之某成年人撥打電話向?3鶢K縈
      佯稱：伊之前於奇摩網路購物消費扣款可能有誤云云，致
      李沛縈因此陷於錯誤，遂於同日下午7時41分許、7時43分
      許、7時47分許，依該詐欺集團成員指示分別匯款1,888元
      、1萬7,989元、1,989元至劉世鵬之上開臺中商銀帳戶中
      。
    6.嗣李月吟、杜靜薇、莊紫婷、李沛縈於匯款後發覺有異，
      乃報警處理，經警循線追查後，查知上情。
（二）案經黃國維、李沛縈訴由臺中市政府警察局第五分局報告
      臺灣臺中地方法院檢察署檢察官偵查後起訴。
二、上開犯罪事實，業據被告劉世鵬於警詢、偵查中、本院準備
    程序及審判時均坦承不諱，核與證人即被害人李月吟、黃國
    維、杜靜薇、莊紫婷、李沛縈於警詢時證述情節相符，並有
    被告劉世鵬上開中小企銀帳戶及臺中商銀帳戶之開戶基本資
    料、客戶印鑑卡及交易明細各1份；證人李月吟、黃國維、
    杜靜薇、莊紫婷所提出匯入被告上開中小企銀帳戶或臺中商
    銀帳戶之交易明細表各1 份，證人李沛縈所提出匯入被告上
    開臺中商銀帳戶之交易明細表3 份，暨上該證人等報案後之
    高雄市政府警察局楠梓分局後勁派出所受理各類案件紀錄表
    、受理刑事案件報案三聯單及受理詐騙帳戶通報警示簡便格
    式表、臺北市政府警察局南港分局玉成派出所受理刑事案件
    報案三聯單及受理詐騙帳戶通報警示簡便格式表、臺北縣政
    府警察局新莊分局中港派出所受理刑事案件報案三聯單、受
    理各類案件紀錄表及受理詐騙帳戶通報警示簡便格式表、嘉
    義市政府警察局第二分局長竹派出所受理刑事案件報案三聯
    單、受理各類案件紀錄表及受理詐騙帳戶通報警示簡便格式
    表、臺北縣政府警察局海山分局受理刑事案件報案三聯單、
    受理各類案件紀錄表及受理詐騙帳戶通報警示簡便格式表各
    1份，暨內政部警政署反詐騙案件紀錄表5份在卷可稽。是被
    告出於任意性之自白核與事實相符，足堪採信。本案事證明
    確，被告犯行堪以認定，應予依法論科。
三、按刑法上之幫助犯，係對於犯罪與正犯有共同之認識，而以
    幫助之意思，對於正犯資以助力，而未參與實施犯罪之行為
    者而言，最高法院著有75年度臺上字第1509號、84年度臺上
    字第5998號及88年度臺上字第1270號判決意旨可供參照。是
    以，如未參與實施犯罪構成要件之行為，且係出於幫助之意
    思提供助力，即屬幫助犯，而非共同正犯。復按詐欺既遂罪
    之成立，必須以行為人行使詐術，而使相對人陷於錯誤而為
    財產上之處分，進而受有財產損害，始構成本罪；所謂相對
    人陷於錯誤，係指相對人主觀上的認知與事實上的情形不一
    致而言。查被告劉世鵬同時提供上開中小企銀及臺中商銀帳
    戶之存摺、金融卡及提款密碼交與真實姓名年籍不詳之成年
    女子所屬之詐騙集團，使被害人李月吟、杜靜薇、莊紫婷、
    李沛縈等4 人先後受該詐欺集團所騙，將款項匯入被告上開
    帳戶，又被害人黃國維雖亦遭該詐欺集團成員實施詐欺行為
    ，惟因被害人黃國維發覺有異，故僅匯款1 元至上開被告中
    小企銀帳戶內，為使該帳戶成為警示帳戶，是被害人黃國維
    對於詐欺集團對其施用之詐術內容未陷於錯誤，故依上開說
    明，詐欺集團之該部分對被害人黃國維詐術行為因未得手而
    屬未遂。被告係對於詐騙集團成員遂行上開詐欺取財犯行，
    資以助力，揆諸上開判決意旨，自應就被害人李月吟、杜靜
    薇、莊紫婷、李沛縈部分成立刑法第30條第1項前段、第339
    條第1 項之幫助詐欺取財既遂罪；就被害人黃國維部分，成
    立刑法第30條第1項、第339條第3項、第1項第幫助詐欺取財
    未遂罪。又被告係以一次交付上開中小企銀帳戶及臺中商銀
    帳戶之幫助行為，幫助該詐欺集團成年成員分別對被害人李
    月吟、杜靜薇、莊紫婷、李沛縈及黃國維為4 個詐欺取財既
    遂及1 個詐欺取財未遂之犯行，係一行為觸犯數罪名，為想
    像競合犯，應依刑法第55條規定從一重之幫助詐欺取財既遂
    罪處斷，且應依同法第30條第2 項之規定減輕其刑。爰審酌
    被告未曾因故意犯罪受有期徒刑以上刑之宣告，此有卷附臺
    灣高等法院被告前案紀錄表可證，素行尚可，及其犯罪之動
    機、目的、手段，其交付前開金融帳戶予他人供犯罪使用之
    行為，紊亂社會正常交易秩序，並使不法之徒藉此輕易於詐
    騙後取得財物，致檢警難以追緝，助長詐騙犯罪風氣，並提
    高社會大眾遭受詐騙損失之風險，惟考量被害人等分別所受
    損失，而被告已與告訴人李沛縈達成和解，其餘被害人則表
    示不願調解，或經本院合法通知後未到庭調解等情，有本院
    調解結果報告表及調解筆錄各1 份、本院電話記錄表及送達
    證書各5份在卷可稽，又被告犯後坦承犯行，態度尚可等一
    切情狀，量處如主文所示之刑，並諭知易科罰金之折算標準
    ，以示懲儆。
四、末查，被告未曾因故意犯罪受有期徒刑以上刑之宣告此有臺
    灣高等法院被告前案紀錄表在卷可證，其因一時疏失致罹刑
    章，惟其犯罪情節尚非重大，且事後已坦承犯行，業已與告
    訴人李沛縈達成和解，其餘被害人則表示不願調解，或經本
    院合法通知後未到庭調解等情，有本院調解結果報告表及調
    解筆錄各1份、本院電話記錄表及送達證書各5份在卷可稽，
    是被告既有意願與被害人等和解，又業與有意願調解並到庭
    調解之被害人李沛縈達成和解，足認其應具悔意，經此刑之
    宣告後，應知警惕而無再犯之虞，本院因認暫不執行其刑為
    當，予以宣告緩刑2 年，用啟自新。惟因被告既已與告訴人
    李沛縈達成調解，已如前述，爰併依刑法第74條第2項第3款
    之規定，命被告於緩刑期內依上揭調解結果向告訴人李沛縈
    給付如調解筆錄所示之金額，以督促被告能儘速履行其民事
    上之義務，附此敘明。
據上論斷，應依刑事訴訟法第273 條之1第1項、第299條第1項前
段，刑法第30條第1項前段、第2項、第339條第1項、第3 項、第
55條、第41條第1項前段、第74條第1項第1款、第2項第3 款，刑
法施行法第1條之1第1項、第2項前段，判決如主文。
本案經檢察官廖聖民到庭執行職務。
中    華    民    國   100    年    9     月    26    日
                  刑事第二庭  法  官   潘曉玫
以上正本證明與原本無異。
如不服本判決應於收受判決後10日內向本院提出上訴書狀，並應
敘述具體理由；其未敘述上訴理由者，應於上訴期間屆滿後20日
內向本院補提理由書狀(均須按他造當事人之人數附繕本)「切勿
逕送上級法院」。
告訴人或被害人對於判決如有不服具備理由請求檢察官上訴者，
其上訴期間之計算係以檢察官收受判決正本之日期為準。
                              書記官   張齡方
中    華    民    國   100    年    9     月    26    日
附錄本案論罪科刑法條
刑法第339條：
意圖為自己或第三人不法之所有，以詐術使人將本人或第三人之
物交付者，處五年以下有期徒刑、拘役或科或併科一千元以下罰
金。
以前項方法得財產上不法之利益或使第三人得之者，亦同。
前二項之未遂犯罰之。